臺灣高等法院臺中分院刑事判決　　 100年度交上易字第1321號
上　訴　人　臺灣苗栗地方法院檢察署檢察官
被　　　告　陳玠汶
上列上訴人因被告公共危險等案件，不服臺灣苗栗地方法院100
年度交易字第66號中華民國100年8月31日第一審判決（起訴案號
：臺灣苗栗地方法院檢察署99年度偵字第5542、6776號），提起
上訴，本院判決如下：
    主    文
原判決撤銷。
陳玠汶犯不能安全駕駛動力交通工具罪，處拘役肆拾日，如易科
罰金，以新臺幣壹仟元折算壹日；又犯過失傷害罪，處有期徒刑
參月，如易科罰金，以新臺幣壹仟元折算壹日。
    犯罪事實
一、陳玠汶於民國（下同）99年8月28日14許，在苗栗縣頭份鎮
    燦昇釣蝦場飲用啤酒2瓶後，已達不能安全駕駛動力交通工
    具之程度，猶於同日15時許駕駛車牌5027-KX自用小客車，
    沿苗栗縣頭份鎮○○路由南往北方向行駛（幹道）。嗣於同
    日15時30分許，途經上開中華路1412巷設有閃光號誌之路口
    時，應注意車輛行駛時，駕駛人應注意車前狀況，隨時採取
    必要之安全措施，且依當時情形，天候為晴天，有日間自然
    光線，該處為鋪有柏油之乾燥路面，無缺陷亦無障礙物，視
    距良好，並無不能注意之情事，竟因酒後駕車反應較遲鈍而
    疏未充分注意車前狀況，此時適有黃菊珍無照騎乘車牌號碼
    號F2M-229號重型機車沿中華路1412巷由東往西行駛（支線
    道），途經上述設有閃光號誌（閃光紅燈）之交岔路口，疏
    未注意讓幹道車先行，以致兩車相撞，黃菊珍因而人車倒地
    ，並受有(一)顱腦損傷併顱骨骨折及急性硬腦膜下血腫及顱內
    出血。(二)延遲性右大腦大量出血。(三)頭部外傷併顱內出血及
    急性水腦症及顱骨缺損。(四)肺炎併呼吸衰竭氣管內管插入後
    等傷害。陳玠汶於肇事後，當場向據報前往處理之警員承認
    其為肇事人，自首而接受裁判。嗣警方於同日16時7分對陳
    玠汶施以酒精濃度測試，結果其呼氣所含酒精濃度達每公升
    0.35毫克。
二、案經黃菊珍之配偶姜信雄告訴及苗栗縣警察局頭份分局報告
    臺灣苗栗地方法院檢察署檢察官偵查起訴。
    理    由
一、證據能力方面：
  (一)按被告以外之人於審判外之陳述，雖不符刑事訴訟法第159
    條之1至之4等4條之規定，而經當事人於審判程序同意作為
    證據，法院審酌該言詞陳述或書面陳述作成時之情況，認為
    適當者，亦得為證據；當事人、代理人或辯護人於法院調查
    證據時，知有刑事訴訟法第159條第1項不得為證據之情形，
    而未於言詞辯論終結前聲明異議者，視為有前項之同意，同
    法第159條之5定有明文。立法意旨在於傳聞證據未經當事人
    之反對詰問予以核實，原則上先予排除。惟若當事人已放棄
    反對詰問權，於審判程序中表明同意該等傳聞證據可作為證
    據；或於言詞辯論終結前未聲明異議，基於尊重當事人對傳
    聞證據之處分權，及證據資料愈豐富，愈有助於真實發見之
    理念，且強化言詞辯論主義，使訴訟程序得以順暢進行，上
    開傳聞證據亦均具有證據能力。本案所引用之下列供述證據
    ，其性質屬於被告以外之人於審判外之陳述，而為傳聞證據
    ，且查無符合刑事訴訟法第159條之1至之4等前4條之情形者
    ，原雖無證據能力，然上開供述證據內容，業經本院審理時
    予以提示並告以要旨，且經檢察官及被告表示意見，檢察官
    及被告均已知上述供述證據乃傳聞證據，並未於言詞辯論終
    結前聲明異議，依刑事訴訟法第159條之5第2項之規定視為
    同意作為證據，本院審酌上開供述證據作成時，並無人情施
    壓或干擾，亦無不當取供之情形，認為以之作為本案之證據
    亦屬適當，自具有證據能力。
  (二)次按除法律另有規定外，實施刑事訴訟程序之公務員因違背
    法定程序取得之證據，其有無證據能力之認定，應審酌人權
    保障及公共利益之均衡維護，刑事訴訟法第158條之4定有明
    文。本案所引用之下列非供述證據，並無證據證明係實施刑
    事訴訟程序之公務員違背法定程序所取得，且檢察官及被告
    均未表示無證據能力，亦應認均具有證據能力。
二、認定犯罪事實所憑之證據及理由﹕
  (一)上開犯罪事實，業據被告陳玠汶於原審及本院審理時分別供
    認不諱（見原審卷第55頁反面、第58頁反面及本院卷第46頁
    ），核與證人即告訴人姜信雄於偵查時證述之情節相符。又
    被害人黃菊珍確因車禍而受有顱腦損傷併顱骨骨折及急性
    硬腦膜下血腫及顱內出血。延遲性右大腦大量出血。頭
    部外傷併顱內出血及急性水腦症及顱骨缺損。肺炎併呼吸
    衰竭氣管內管插入後等傷害，亦有財團法人為恭紀念醫院診
    斷證明書1紙在卷可稽。另被告於肇事後經警方對其施以酒
    精濃度測試，結果其呼氣所含酒精濃度達每公升0.35毫克，
    亦有道路交通事故當事人酒精測定紀錄表1份附卷可按。此
    外復有道路交通事故調查報告表（一）（二）2紙、道路交
    通事故現場圖1份及肇事現場照片12張等附卷足憑，事證至
    為明確。
  (二)按汽車行駛時，駕駛人應注意車前狀況，並隨時採取必要之
    安全措施，道路交通安全規則第94條第3項定有明文。被告
    係考領有自用小客車駕駛執照之人，有上開道路交通事故調
    查報告表（二）足按，自應注意上開規定，且依當時情形，
    肇事路段於肇事當時天候為晴天，有日間自然光線，該處為
    鋪有柏油之乾燥路面，無缺陷亦無障礙物，視距良好，亦有
    上開道路交通事故調查報告表（一）可稽，並無不能注意之
    情事，詎被告竟疏未充分注意車前狀況，於酒後反應較遲鈍
    時，猶貿然駕車通過上開有閃光號誌之路口，以致肇事，其
    過失之責，委無可辭。復觀本件經送請台灣省竹苗區車輛行
    車事故鑑定委員會鑑定結果，亦認被告酒精濃度過量駕駛自
    小客車，行經閃光黃燈號誌路口，未充分注意車前狀況，為
    肇事次因；被害人黃菊珍無照駕駛重機車，行經閃光紅燈號
    誌路口，支線車未讓幹道車先行，為肇事主因，有該鑑定委
    員會鑑定意見書1份在卷足憑，益見被告之行為有過失。雖
    被害人黃菊珍當時為支線車，疏未注意讓幹道車先行，亦有
    過失，惟被告之過失責任並不能因而解免。又被告之上開過
    失行為，與被害人黃菊珍之受傷間具有相當因果關係，是被
    告之過失傷害犯行，堪以認定。
  (三)又被告於肇事後經測試結果其呼氣所含酒精濃度雖僅為每公
    升0.35毫克，但其於酒後駕駛前開自小客車通過上開有閃光
    號誌之路口時，即因疏未充分注意車前狀況，以致肇事，業
    如前述，足見其酒後當時已達於不能安全駕駛之狀態甚明。
    被告於本院另辯稱當時其呼氣所含酒精濃度僅為每公升0.35
    毫克，顯未超過法定標準，並不觸犯刑法第185條之3之公共
    危險罪云云，並不足取，附此說明。
  (四)綜上所述，足見被告之上開自白與事實相符，堪足採信。是
    罪證明確，其上開過失傷害及公共危險等犯行，均堪以認定
    。
三、論罪科刑方面：
  (一)查被害人黃菊珍於受傷後，雖領有輕度肢障手冊，惟其傷勢
    及四肢功能，經檢察官分別函詢財團法人為恭紀念醫院及行
    政院衛生署苗栗醫院，業據財團法人為恭紀念醫院函覆略稱
    ：「黃菊珍目前恢復情形不錯，日常生活大部份已自理，雖
    左側上、下肢肌力尚未恢復，平衡尚不良，步態跛行，但未
    達重傷之診斷」等情，有該院100年1月20日為恭醫字第1000
    000051號號函1份在卷可考；另行政院衛生署苗栗醫院亦函
    覆略稱：「黃菊珍目前右下肢稍微笨拙，可獨立行走，平衡
    力稍差，領有輕度肢障手冊」等語，亦有該院100年1月18日
    苗醫歷字第1000000404號函1份在卷可稽，益見被害人黃菊
    珍所受之傷害尚未達毀敗或嚴重減損肢體之機能，是其所受
    之傷害為普通傷害，並非重傷，合先說明。核被告所為，係
    犯刑法第284條第1項前段之普通過失傷害罪及同法第185條
    之3之公共危險罪。至其所犯之上開2罪間，犯意各別、行為
    互殊，應分論併罰。又被告肇事後，在有偵查權之公務員或
    機關發覺前，主動向據報前往處理之警員承認其為肇事人，
    有苗栗縣警察局道路交通事故肇事人自首情形紀錄表1份在
    卷可證，核與自首之規定相符，是過失傷害罪部分應依刑法
    第62條前段之規定減輕其刑。
  (二)原審予以論罪科刑，固非無見，惟查被告於肇事後經警測
    試其呼氣所含酒精濃度雖為每公升0.35毫克，並已達於不能
    安全駕駛之狀態，但衡諸客觀情形，酒精濃度每公升0.35毫
    克，雖足以使人反應較遲鈍，然應尚未達於酒醉之程度，原
    審就過失傷害罪部分，認被告當時已達於酒醉之程度，並依
    道路交通管理處罰條例第86條第1項之規定予以加重其刑，
    已有違誤。被害人黃菊珍無照駕駛重機車，且未讓幹道車
    先行，雖為本件肇事之主因，但被害人黃菊珍所受上開傷害
    非輕（未達重傷之程度），且被告係酒後駕車，於肇事後迄
    今僅賠償新台幣10萬元（有收據影本附卷可按），尚未與被
    害人黃菊珍達成民事和解，原審卻僅就公共危險部分量處拘
    役30日；過失傷害部分量處拘役50日，量刑顯屬過輕，亦有
    可議。檢察官上訴意旨指摘原判決量刑過輕，非無理由，且
    原判決復有上述其他可議之處，應由本院將原判決予以撤銷
    改判。爰審酌被告於酒後呼氣所含酒精濃度達每公升0.35毫
    克，反應已較遲鈍，猶駕駛上開自小客車，因未充分注意車
    前狀況，以致肇事，造成被害人黃菊珍受有上開非輕之傷害
    ，情節非輕，且迄今僅賠償新台幣10萬元，尚未與被害人黃
    菊珍達成民事和解，量刑本不宜從輕，惟考量被告過失情節
    較輕，被害人黃菊珍過失情節較重，暨被告犯後坦承犯行，
    又係自首，及其犯後態度等一切情狀，分別量處被告如主文
    第2項所示之刑，並諭知易科罰金之折算標準，以示懲儆。
四、據上論結，應依刑事訴訟法第369條第1項前段、第364條、
    第299條第1項前段、刑法第185條之3、第284條第1項前段、
    第62條前段、第41條第1項前段、刑法施行法第1條之1，判
    決如主文。
本案經檢察官王清杰到庭執行職務。
中    華    民    國   100    年    10    月    27    日
            刑事第一庭  審判長法  官  李  璋  鵬
                              法  官  胡  森  田
                              法  官  劉  榮  服
以上正本證明與原本無異。
不得上訴。
                              書記官  江  玉  萍
中    華    民    國   100    年    10    月    27    日
附錄論罪條文
刑法第185條之3：
服用毒品、麻醉藥品、酒類或其他相類之物，不能安全駕駛動力
交通工具而駕駛者，處1年以下有期徒刑、拘役或科或併科15萬
元以下罰金。
刑法第284條第1項：
因過失傷害人者，處6月以下有期徒刑、拘役或5百元以下罰金，
致重傷者，處1年以下有期徒刑、拘役或5百元以下罰金。